【裁判字號】    98,訴,4020
【裁判日期】    990527
【裁判案由】    毒品危害防制條例等
【裁判全文】
臺灣臺中地方法院刑事判決              98年度訴字第4020號
公  訴  人  臺灣臺中地方法院檢察署檢察官
被      告  己○○
選任辯護人  蔡奉典律師
上列被告因毒品危害防制條例等案件，經檢察官提起公訴（98年
度偵字第23783號、第23959號），本院判決如下：
    主    文
己○○未經許可，寄藏可發射子彈具有殺傷力之改造手槍，累犯
，處有期徒刑貳年捌月，併科罰金新台幣貳拾肆萬元，罰金如易
服勞役以新台幣壹仟元折算壹日，扣案仿SIGSAUER廠P220型之半
自動改造手槍壹枝（槍枝管制編號0000000000號），及直徑9mm
制式子彈捌顆均沒收。又犯如附表一所示之罪，處如附表一所示
刑。應執行有期徒刑貳拾貳年，併科罰金新台幣貳拾肆萬元，罰
金如易服勞役以新台幣壹仟元折算壹日，扣案仿SIGSAUER廠P220
型之半自動改造手槍壹枝（槍枝管制編號0000000000號），及直
徑9mm制式子彈捌顆均沒收；扣案海洛因壹包（送驗淨重零點肆
捌捌公克，驗餘淨重零點肆捌公克）、甲基安非他命貳包（送驗
淨重零點壹伍參公克、驗餘淨重零點壹伍貳公克；送驗淨重貳點
陸陸壹公克、驗餘淨重貳點陸陸公克）（包括前揭包裝毒品袋子
參個）均沒收銷燬；如附表一所示之0000000000號、0000000000
號行動電話貳支（含ＳＩＭ卡貳張）均沒收，如全部或一部不能
沒收時，追徵其價額；如附表一所示之犯罪所得現金均沒收，如
全部或一部不能沒收時，以其財產抵償之。
其餘被訴販賣第一級毒品部分無罪。
    事    實
一、己○○（綽號：阿彬）曾因肅清煙毒條例案件及竊盜案件，
    於民國83年4月21日，經臺灣彰化地方法院以82年度訴字第
    2277 號判決分別判處有期徒刑3年6月、1年，並定應執行刑
    4年確定，甫於94年9月30日縮刑期滿而執行完畢（本件構成
    累犯），仍不知悔改，分別為下列犯行：
（一）己○○明知具有殺傷力之各式槍砲、彈藥，依槍砲彈藥刀
      械管制條例第4條第1項第1、2款及同法第5條之規定，未
      經中央主管機關許可，不得非法持有，因其友人「李漢欽
      」於89年間交付其仿SIGSAUER廠P220型之半自動手槍，換
      裝土造金屬槍管及土造金屬槍機而成之具殺傷力改造手槍
      1枝（槍枝管制編號0000000000號，下稱上開改造手槍）
      及直徑9mm金屬彈頭而成之具殺傷力制式子彈12顆（查獲
      後經試射4顆鑑驗）並委託己○○保管，己○○乃將上開
      槍、彈寄藏之；並於98年10月2日前約1星期，將上開槍彈
      藏放在彰化縣彰化市○○街270巷26之1號5樓雜物間。
（二）己○○分別基於販賣第一級毒品及第二級毒品之犯意，以
      其所使用之手機號碼：0000000000號門號、0000000000號
      門號為聯絡販毒工具，先後為附表所示販賣第一級毒品、
      第二級毒品犯行。嗣於98年10月2日12時10分，經台灣台
      中地方法院檢察署檢察官指揮臺中市警察局在彰化縣彰化
      市○○街166巷13弄3號拘提己○○，並經己○○同意搜索
      該處所，當場扣得第一級毒品海洛因1小包（淨重0.488
      公克）、第二級毒品甲基安非他命2小包（分別淨重0.153
      公克、2.661公克）、電子磅秤1台及毒品分裝袋2包；己○○另於同日14時30分許，帶同警方前往上開西勢街270
      巷26之1號5樓雜物間而主動提交上開改造手槍1支及制式
      子彈12顆予警扣押。
二、案經臺灣臺中地方法院檢察署檢察官指揮台中市警察局移送
    偵查起訴。
    理    由
壹、有罪部分
一、證據能力：
（一）卷附之查獲現場照片、查扣物品及行動電話畫面等照片，
      均係屬機械性紀錄特徵，也就是認識對象的是照相鏡頭，
      透過鏡頭形成的畫面映寫入膠卷或特定儲存設備內（如記
      憶卡），然後還原於照相紙上，故照相及攝影中不含有人
      的供述要素，再現實情形與作為傳達結果的照相，在內容
      上的一致性是透過機械的正確性來加以保障的，在照相中
      並不存在人對現實情形的知覺、記憶，在表現時經常可能
      發生的錯誤（如知覺的不準確、記憶隨時間推移而發生的
      變化、遺忘），故照相當然是非供述證據，並無傳聞法則
      之適用，惟上開照片既係透過相機拍攝後所得，且與本案
      犯罪事實具有關聯性，且被告及其選任辯護人對於卷內所
      附之上揭各該照片亦均未表示異議主張係執法人員違法取
      得，經查又無不得作為證據之事由，依法自得作為證據，
      而有證據能力（最高法院97年度臺上字第3854號判決意旨
      參見）。
（二）於98年10月2日，因台灣台中地方法院檢察署簽發拘票，
      由台中市警察局員警執行拘提時，經被告簽名同意後，在
      被告彰化縣彰化市○○街166巷13弄3號之住處進行搜索，
      而當場查獲如主文所示之海洛因一包、甲基安非他命二包
      ，被告並自動交出如主文所示之槍、彈，有拘票、扣押筆
      錄、扣押物品目錄表在卷足稽，本件上開扣案物品，均係
      依刑事訴訟法第130條，及第131 條之1之規定所為搜索，
      係依法定程式合法所扣得，且查無其他證據足以證明係執
      法人員以違法手段所取得，亦與本案均具有關聯性，當有
      證據能力。
（三）按法院或檢察官得囑託醫院、學校或其他相當之機關、團
      體為鑑定，或審查他人之鑑定，並準用第203條至第206條
      之1之規定（不包括第202條囑託個人鑑定時應命鑑定人於
      鑑定前具結之規定），而鑑定之經過及其結果，應命鑑定
      人以言詞或書面報告，刑事訴訟法第208條第1項前段及第
      206條第1項分別定有明文。另現行刑事訴訟法關於鑑定之
      規定，除選任自然人充當鑑定人外，另設有囑託機關鑑定
      制度。依刑事訴訟法第198條、第208之規定，不論鑑定人
      或鑑定機關、團體，固均應由法院、審判長、受命法官或
      檢察官視具體個案之需要而為選任、囑託，並依同法第
      206條之規定，提出言詞或書面報告，始符合同法第159條
      第1項所定得作為證據之「法律有規定」之情形，否則所
      為之鑑定，仍屬傳聞證據。然於司法警察機關調查中之案
      件，為因應實務上，或因量大、或有急迫之現實需求，併
      例行性當然有鑑定之必要者，例如毒品之種類與成分、尿
      液之毒品反應，或者槍、彈有無殺傷力等鑑定，基於檢察
      一體原則，得由該管檢察長對於轄區內之案件，以事前概
      括選任鑑定人或囑託鑑定機關、團體之方式，俾便轄區內
      之司法警察官、司法警察對於調查中之此類案件，得即時
      送請先前已選任之鑑定人或囑託之鑑定機關、團體實施鑑
      定，以求時效（見法務部92年9月1日法檢字第0920035083
      號函參照，刊載於法務部公報第312期）。此種由檢察機
      關概括選任鑑定人或概括囑託鑑定機關、團體，再轉知司
      法警察官、司法警察於調查犯罪時參考辦理之作為，法無
      明文禁止，係為因應現行刑事訴訟法增訂傳聞法則及其例
      外規定之實務運作而為。此種由司法警察官、司法警察依
      檢察官所概括選任之鑑定人或囑託鑑定機關、團體所為之
      鑑定結果，與檢察官選任或囑託為鑑定者，性質上並無差
      異，同具有證據能力。又法律已原則規定為有證據能力者
      ，倘為當事人所不爭執者，即無贅敘說明其為有證據能力
      之必要。本件卷附之行政院衛生署草屯療養院鑑定書，及
      內政部警政署刑事警察局鑑驗書等，係該院執行毒品鑑定
      公務所出具之書面鑑定報告，及該局執行槍、彈鑑定公務
      所出具之書面鑑定報告，依據刑事訴訟法第159條之立法
      理由及同法第206條規定，覆審酌毒品及槍、彈鑑定報告
      均係由專業機關人員本於其專業知識及儀器所作成，又上
      開鑑定書與本案之事實均具有關聯性，是可認上開鑑定書
      具有證據能力。
（四）按被告（此不同於被告以外之人）之自白，非出於強暴、
      脅迫、利誘、詐欺、疲勞訊問、違法羈押或其他不正之方
      法，且與事實相符者，得為證據，刑事訴訟法第156條第1
      項定有明文。本件被告於偵查中所為部分自白，及本院訊
      問時所為之自白（其後又否認犯罪），被告及其選任辯護
      人於本院審理辯論終結前均未提出其他可供證明被告下列
      經本院所引用之自白，究有如何之遭受「強暴、脅迫、利
      誘、詐欺、疲勞訊問、違法羈押或其他不正之方法」始為
      自白之證據，以供本院得以即時調查審認，並參酌上開所
      述非屬於供述證據部分之證據等，均足認被告下列經本院
      所引用之自白，與事實相符者，依法自得為證據。
（五）復按刑事訴訟法第165條之1第2項規定：「錄音可為證據
      者，審判長應以適當之設備，顯示聲音，使當事人、代理
      人、辯護人或輔佐人辨認或告以要旨」，乃就新型態證據
      之開示、調查方法而為之規定；所謂「以適當之設備，顯
      示」，通常以勘驗為之，重在辨別錄音聲音之同一性，兼
      及錄音內容之真實性。偵查犯罪機關依法定程式監聽之錄
      音，應認該監聽所得之錄音帶，始屬調查犯罪所得之證據
      ，但依據監聽錄音結果予以翻譯而製作之通訊監察譯文，
      乃該監聽錄音內容之顯示，此為學理上所稱之派生證據，
      屬於文書證據之一種。此於被告或訴訟關係人對其譯文之
      真實性發生爭執或有所懷疑時，法院固應依刑事訴訟法第
      165條之1第2項規定勘驗該監聽之錄音帶踐行調查證據之
      程式，以確認該錄音聲音是否為本人及其內容與通訊監察
      譯文之記載是否相符；然如被告或訴訟關係人對其監聽錄
      音之譯文真實性並不爭執，顯無辨認其錄音聲音之調查必
      要性。是法院於審判期日就此如已踐行提示通訊監察譯文
      供當事人辨認或告以要旨，使其表示意見等程式並為辯論
      者，其所為之調查證據程式即無不合（參考最高法院96年
      度臺上字第1869號判決意旨）。經本院於審判期日調查證
      據，於提示通訊監察譯文供當事人辨認及告以要旨等程式
      ，被告、辯護人及檢察官均未表示異議，有審判筆錄可稽
      ，且被告所使用之0000000000號、0000000000號，均係經
      本院依法核發監聽，有台灣台中地方法院通訊監察書及電
      話附表等在卷足稽（偵查卷第45頁至54頁），是此部分被
      告及其辯護人對於卷附監聽譯文內容之真正既不爭執，並
      經合議庭於審理期日踐行書證之法定調查證據程式，自具
      有證據能力。
二、訊據被告己○○坦有前揭犯罪事實欄一之（一）寄藏改造手
    槍及子彈之犯行，惟矢口否認有其餘犯行，辨稱，伊未販賣
    海洛因及甲基安非他命予他人云云；惟查：
（一）被告有犯罪事實欄一之（一）寄藏改造手槍及子彈之犯行
      ，除據其自白外，另有仿SIGSAUER廠P220型之半自動改造
      手槍壹枝（槍枝管制編號0000000000號），及直徑9mm制
      式子彈捌顆（查獲時為十二顆，其中四顆於送鑑定時試射
      後已成為待廢棄物）扣案足稽，前揭槍、彈經送請鑑定結
      果均有殺傷力，有內政部警政署刑事警察局鑑驗書（刑鑑
      字第080142661號）足稽，此部分事證明確，被告犯行洵
      堪認定。
（二）被告有犯罪事實欄一之（二）如附表一所示販賣第一級毒
      品海洛因予戊○○、庚○○、丁○○，及販賣第二級毒品
      甲基安非他命予丙○○等情，除據被告於98年11月11日，
      及同月27日偵查中，均自白有於98年4月22日、5月初、5
      月底販賣第一級毒品海洛因予證人庚○○（偵查卷第179
      頁、第192頁），於本院98年12月17日、99年1月14日，二
      次準備程序中均坦承販賣毒品（本院卷第26頁背面、第58
      頁背面），並經證人戊○○、庚○○、丙○○、丁○○等
      人於本院審理中指證明確，並有被告所使用之0000000000
      號、00000000 00號行動電話之通訊監察譯文、扣押筆錄
      等在卷足稽，復有被告所有被查獲之海洛因壹包（送驗淨
      重零點肆捌捌公克，驗餘淨重零點肆捌公克）、甲基安非
      他命貳包（送驗淨重零點壹伍參公克、驗餘淨重零點壹伍
      貳公克；送驗淨重貳點陸陸壹公克、驗餘淨重貳點陸陸公
      克）扣案可資佐證，前揭毒品經送請鑑定結果，分別有海
      洛因及甲基安非他命反應，有行政院衛生署草屯療養院鑑
      定書在卷可按，被告否認犯行，應係事後卸責之詞，尚無
      可採，事證明確，被告犯行堪認定。
三、論罪科刑：
（一）本件被告就附表一編號1、2、3、5、6、7部分之販賣第一
      級毒品及第二級毒品行為後，毒品危害防制條例第4條業
      已修正，並於98年5月20日公佈，同年月22日施行【按法
      規之制定與法規之修正，如有特定生效日之必要者，依中
      央法規標準法第14條或第20條第2項準用第14條之規定，
      應分別特定其施行日期。法規制定或前次修正基於特殊因
      素所特定之施行日期，並不適用於日後修正或再次修正之
      條文。又法律之制定或修正，若未明定施行日期者，中央
      法規標準法雖未規定應自何時生效，然法律既經制定或修
      正並經總統公布，自應依一般原則，自公佈日起算至第3
      日發生效力。至於92年7月9日修正公佈之毒品危害防制條
      例第36條規定：「本條例自公佈後6個月施行。」其立法
      理由係謂：「(一)依修正草案第2條第3項規定，法務部需
      會同衛生署成立審議委員會每3個月定期檢討調整毒品之
      分級及品項，而本次新增第四級毒品，有需要在新法施行
      前先經該審議會檢討後再調整公佈，爰預留6個月緩衝期
      ，以利處理。(二)依本條例新修正之規定，有必要再訂定
      相關子法及修正相關法規，以配合本條例之施行，故亦有
      需要預留適當緩衝期，以利訂頒相關子法及相關法規之配
      合修正」。故該條規定，顯係因應該次修正之需，始預留
      適當之緩衝期。與本次之修正並未定有施行日期之特別規
      定，且亦未明示係基於何特殊因素而修正，自並不能適用
      92年7月9日修正公佈之毒品危害防制條例第36條自公佈後
      6個月施行之規定。】是被告犯罪後法律已有變更，修正
      前毒品危害防制條例第4條第1項之規定為：「製造、運輸
      、販賣第一級毒品者，處死刑或無期徒刑；處無期徒刑者
      ，得併科新臺幣1千萬元以下罰金。」；同條第2項規定為
      ：「製造、運輸、販賣第二級毒品者，處無期徒刑或7年
      以上有期徒刑，得併科新臺幣7百萬元以下罰金」。修正
      後毒品危害防制條例第4條第1項則規定為：「製造、運輸
      、販賣第一級毒品者，處死刑或無期徒刑；處無期徒刑者
      ，得併科新臺幣2千萬元以下罰金。」；同條第2項規定為
      ：「製造、運輸、販賣第二級毒品者，處無期徒刑或7年
      以上有期徒刑，得併科新臺幣1千萬元以下罰金。」從而
      ，本案被告所犯販賣第一級毒品、第二級毒品犯行，就附
      表一編號1、2、3、5、6、7部分，修正前之法律規定自較
      修正後有利於被告，依刑法第2條第1項前段之規定，此部
      分即應適用對被告較有利之修正前毒品危害防制條例之規
      定，至其餘附表一編號4部分，其於行為係新法修正後，
      自應適用修正後之法律規定，無須贅言。
（二）核被告所為犯罪事實（一）犯行，係犯槍砲彈藥刀械管制
      條例第8條第4項之未經許可寄藏可發射子彈具有殺傷力之
      改造手槍、第12條第4項未經許可寄藏具有殺傷力之子彈
      等罪；被告所為犯罪事實（二）如附表一編號1、2、3、7
      犯行，均係犯修正前毒品危害防制條例第4條第1項之販賣
      第一級毒品海洛因罪，如附表一編號4犯行，係犯毒品危
      害防制條例第4條第1項之販賣第一級毒品海洛因罪；被告
      所為犯罪事實（二）如附表編號5、6犯行，均係犯修正前
      毒品危害防制條例第4條第2項之販賣第二級毒品甲基安非
      他命罪。其持有槍、彈之行為，當然包括在寄藏槍、彈行
      為，不另論罪；另其持有毒品之低度行為，已為其後販賣
      之高度行為所吸收，亦不另論罪；被告以同一寄藏行為，
      同時為他人寄藏上開改造手槍、子彈，係想像競合犯，從
      一重之寄藏改造手槍罪處斷。所犯上開一次寄藏改造手槍
      罪、五次販賣第一級毒品罪、二次販賣第二級毒品罪等各
      罪間，犯意各別，行為互異，應予分論併罰。
（三）被告曾因肅清煙毒條例案件及竊盜案件，於83年4月21日
      ，經臺灣彰化地方法院以82年度訴字第2277號判決分別判
      處有期徒刑3年6月、1年，並定應執行刑4年確定，甫於94
      年9月30日縮刑期滿而執行完畢，有台灣高等法院被告前
      案紀錄表可參，其於執行完畢後5年內，故意犯本件有期
      徒刑以上罪，為累犯，依刑法第47條第1項之規定加重其
      刑，惟被告所為上開販賣第一級毒品犯行，因其法定刑為
      死刑、無期徒刑，販賣第二級毒品法定刑為無期徒刑部分
      ，依刑法第64條、第65條，均不得加重，併予說明。被告
      犯寄藏上開改造手槍、子彈罪部分，於有偵查權限之員警
      發覺其犯罪前，被告自承犯該罪，並願接受裁判，業據被
      告於警詢中供明在卷，有警詢筆錄及移送書附卷可按，被
      告之行為符合刑法第62條前段自首之規定，依前揭規定減
      輕其刑；又按刑之量定，為求個案裁判之妥當性，法律固
      賦予法院裁量權，但此項裁量權之行使，除應依刑法第57
      條規定，審酌行為人及其行為等一切情狀，為整體之評價
      ，並應顧及比例原則與平等原則，使罪刑均衡，輕重得宜
      ，以契合社會之法律感情。又刑法第59條規定犯罪之情狀
      可憫恕者，得酌量減輕其刑，其所謂「犯罪之情狀」，與
      同法第57條規定科刑時應審酌之一切情狀，並非有截然不
      同之領域，於裁判上酌減其刑時，應就犯罪一切情狀（包
      括第57條所列舉之10款事項），予以全盤考量，審酌其犯
      罪有無可憫恕之事由（即有無特殊之原因與環境，在客觀
      上足以引起一般同情，以及宣告法定低度刑，是否猶嫌過
      重等等），以為判斷。本院審酌被告販賣第一項毒品之法
      定刑為「製造、運輸、販賣第一級毒品者，處死刑或無期
      徒刑；處無期徒刑者，得併科新臺幣1千萬元以下罰金。
      」或「製造、運輸、販賣第一級毒品者，處死刑或無期徒
      刑；處無期徒刑者，得併科新臺幣2千萬元以下罰金。」
      第二級毒品罪之法定刑為「無期徒刑或七年以上有期徒刑
      ，得併科新台幣7百萬元以下罰金。」然同為販賣第第一
      級、第二級毒品之人，其原因動機不一，犯罪情節未必盡
      相同，或有大盤毒梟者，亦有中、小盤之分，甚或僅止於
      吸毒者友儕間為求互通有無之有償轉讓者亦有之，其販賣
      行為所造成危害社會之程度自屬有異，法律科處此類犯罪
      ，所設之法定最低本刑卻相同，於此情形，倘依其情狀處
      以有期徒刑，即足以懲儆，並可達防衛社會之目的者，自
      非不可依客觀之犯行與主觀之惡性二者加以考量其情狀是
      否有可憫恕之處，適用刑法第59條之規定酌量減輕其刑，
      期使個案裁判之量刑能斟酌至當，符合比例原則。本件被
      告上開販賣第一級毒品及第二級毒品之犯行，故無視國家
      對於杜絕毒品危害之禁令，其行為固屬不當，應予非難，
      然其販賣第二級毒品之數量及金額均不大，故其情節尚非
      至惡，相對於長期大量販賣毒品之大毒梟而言，其對社會
      治安及國民健康之危害顯然較小，是從被告犯案情節觀之
      ，倘仍遽處以最低刑度，尚屬情輕法重，且難謂符合罪刑
      相當性及比例原則，更無從與大毒梟之惡行有所區隔，是
      其上開販賣第一級毒品及第二級毒品之犯罪情狀相較於法
      定之重刑，在客觀上足以引起一般人之同情，情節尚堪憫
      恕，爰依刑法第59條之規定酌量遞減輕其刑。另被告雖於
      警詢中供出其毒品係向綽號「阿牛」、「饅頭」等人購得
      ，並提供其二人所使用之行動電話0000000000、00000000
      00、0000000000、0000000000等四支，作為查緝之情資，
      惟經警調閱被告所提供之行動電話，發現該行動電話均為
      人頭卡，且無通聯紀錄，故未能查緝「阿牛」、「饅頭」
      等二人到案，雖警局另透過情資得知行政院海巡署雲林機
      動組查緝隊第一分隊已於98年9月，由雲林地方法院檢察
      署檢察官指揮偵辦「阿牛」、「饅頭」二人，惟與被告所
      提供之情資無關，有台中市警察局98年12月25 日中市警
      刑字第0980096718號函在卷足稽（本院卷第32頁），本案
      尚無因被告供出毒品來源而查獲正犯或共犯之情形，自無
      從依毒品危害防制條例第17條第1項之規定減輕其刑；另
      被告雖於偵查中就其販賣予戊○○、庚○○部分之犯行自
      白犯罪，並於本院準備程序中就全部販賣毒品之事實均坦
      承不諱，惟其後被告即予否認，並聲請本院訊問證人，有
      筆錄在卷足稽，其行為與毒品危害防制條例第17 條第2項
      之規定「犯第4條至第8條之罪於偵查及審判中均自白者」
      不符，自無從依該規定減輕其刑，均附此敘明。
（四）爰審酌被告素行不佳，有前揭前科紀錄表可參，所犯罪名
      均重大影響社會秩序，除販毒外更受寄藏槍、彈，對社會
      治安更有重大威脅，犯罪後先部分承認，再全部承認，後
      又全部否認，個性飄浮，及其犯罪動機等一切情狀，量處
      如主文所示之刑，並定其應執行刑，併科罰金部分，諭知
      易服勞役之折算標準；扣案仿SIGSAUER廠P220型之半自動
      改造手槍壹枝（槍枝管制編號0000000000號），及直徑
      9mm制式子彈捌顆（查獲時為十二顆，其中四顆於送鑑定
      時試射後已成為待廢棄物，不再諭知沒收），係違禁品，
      依刑法第38條第1項第1款規定沒收；扣案海洛因壹包（送
      驗淨重零點肆捌捌公克，驗餘淨重零點肆捌公克）、甲基
      安非他命貳包（送驗淨重零點壹伍參公克、驗餘淨重零點
      壹伍貳公克；送驗淨重貳點陸陸壹公克、驗餘淨重貳點陸
      陸公克），係被告犯販賣毒品罪所查獲之第一級、第二級
      毒品，依毒品危害防制條例第18條第1項前段規定沒收銷
      燬（包裝毒品之包裝袋共三個，已難與毒品析離，亦一併
      沒收銷燬）；如附表一所示之0000000000號、0000000000
      號行動電話貳支（含ＳＩＭ卡貳張）均係被告所有，業據
      被告供明在卷，且係供被告犯販賣毒品罪所用之物，已認
      定如上依毒品危害防制條例第19條第1項之規定沒收，如
      全部或一部不能沒收時，追徵其價額；其於附表一編號四
      所使用販賣第一級毒品海洛因予庚○○部分之行動電話，
      被告不吐實，證人庚○○亦已忘記其號碼，尚無法證明是
      否為被告所有，故不予沒收；被告所有如附表一所示之犯
      罪所得現金，係被告所有販賣毒品所得財物，依前揭條例
      第19條第1項規定均沒收，如全部或一部不能沒收時，以
      其財產抵償之。扣案其餘電子磅秤壹台、分裝袋壹包，雖
      係被告所有，惟被告否認係供本件犯罪所用，另查無證據
      足認係被告供本件犯罪之用，故不予沒收。
貳、無罪部分
一、公訴意旨另以：己○○於附表二所示之時、地，分別販賣第
    一級毒品海洛因予甲○○、乙○○等二人，涉犯毒品危害條
    例第四條第一項之販賣第一級毒品罪嫌等語。
二．按犯罪事實應依證據認定之，無證據不得認定犯罪事實；不
    能證明被告犯罪，應諭知無罪之判決，刑事訴訟法第一百五
    十四條第二項、第三百零一條第一項分別定有明文。次按所
    謂認定犯罪事實之證據，係指足以認定被告確有犯罪行為之
    積極證據而言，該項證據自須適合於被告犯罪事實之認定，
    始得採為斷罪之資料；又事實之認定，應憑證據，如未能發
    現相當確實證據，或證據不足以證明，自不能以推測或擬制
    之方法，以為裁判之基礎，最高法院二十九年上字第三一０
    五號、四十年臺上字第八六號判例著有明文。又按認定犯罪
    事實所憑之證據，無論係直接證據或間接證據，其為訴訟上
    之證明，須於通常一般之人均不致有所懷疑，而得確信其為
    真實之程度者，始得據為有罪之認定，倘其證明尚未達到此
    一程度，而有合理之懷疑存在，復無其他調查途徑可尋，法
    院即應為無罪之判決，最高法院七十六年臺上字第四九八六
    號著有判例。
三、訊據被告己○○堅決否認有此部分犯行，辯稱，沒有賣毒品
    給乙○○及甲○○二人；按公訴人認為被告有此部分之犯行
    ，係以證人甲○○、乙○○二人於警詢及偵查中之筆錄，及
    通訊監察譯文等為論據；惟查：
（一）證人甲○○於偵查中固證稱，伊於98年6月25日曾施用海
      洛因，該次施用海洛因，係被查獲前一天，在台中縣沙田
      路，向駕駛黑色ＢＭＷ車綽號「阿豐」之人，以二千元購
      買一包，「阿豐」有點像口卡編號6上的己○○，希望地
      院開庭時，能不讓被告知道，伊害怕家人會受到傷害等語
      （偵查卷第89頁、第90頁）；而其於本院審理中則證稱，
      伊沒有辦法確認出賣毒品之人，與在庭被告的輪廓有一點
      像，但是嘴巴沒有歪歪的，在庭被告比較胖一點，今天在
      被告旁邊可以誠實的回答，被查獲當天伊毒癮發作，且當
      天是晚上，他們都是在車上，拿給伊就走了，當天對方的
      手機好像是0985開頭的等語，證人甲○○於偵查及本院審
      理中，就被告是否為販賣海洛因之人，均只供稱「有點像
      」、「輪廓有一點像」，並無法確認被告係販賣海洛因之
      人，尚無法遽予認定被告確有販賣海洛因予證人甲○○，
      另被告雖於本院準備程序中就其全部販賣毒品行為自白，
      惟隨即否認，其於偵查中則否認有此部分犯行，被告對於
      此部分之犯罪行為態度反覆不一，亦難遽予認定其自白與
      事實相符，且前揭證人甲○○之證言本身即未確定，亦無
      從為被告此部分白白之輔助證據，此外，復查無其他證據
      足認為被告確有此部分犯行。
（二）另證人乙○○於警詢及偵查中均指證被告有附表二編號二
      之犯行，惟其於本院審中改稱，警詢中係因警察說被告已
      承認，我咬出被告會被減刑，及警員提示通紀錄，伊才會
      虛構向被告購買海洛因之情形，事實上伊未向被告購買海
      洛因，伊係向「小靜」等別的人購買，與被告之通聯係約
      他見面咖啡而已，按毒品危害防制條例第十七條第一項規
      定，犯第四條至第八條、第十條或第十一條之罪，供出毒
      品來源，因而查獲其他正犯或共犯者，減輕或免除其刑。
      證人乙○○本身係因涉犯毒品危害防制條例第四條之罪，
      為警查獲，於98年10月19日、20日經警借提查證，有台灣
      台中地方法院檢察署指揮書在偵查卷可按，故證人乙○○
      確有可能為減刑而誣指被告係其販賣毒品之來源，另觀之
      98年4月10日16分39秒，被告確實以其使用之0000000000
      號手機與證人乙○○使用之0000000000號手機聯絡，為被
      告及證人林冠庭所自承，惟其通話內容為：「（被告：喂
      ）﹕（乙○○：兄！你要過來嗎？）、（被告：你在那裡
      ？）（乙○○：一樣這邊），（被告：好，我過去），（
      乙○○：馬上過來嗎？）（被告：對啊），（乙○○：好
      ）」等語，有通聯譯文在卷足稽（偵查第106頁），觀其
      內容並無法認定被告與證人乙○○二人間有何有關買賣毒
      品之情事，尚不得為證人乙○○於警詢及偵查中供述之輔
      助證明，另被告雖於本院準備程序中一度承認有此部分犯
      行，惟其後即再予否認，其於偵查中亦否認有此部分犯行
      ，態度反覆，無法遽予認定與事實相符，此外，亦查無其
      他證據足認為被告確有此部分犯行。
（三）綜上所述，檢察官所舉之證據，尚無使本院確認被告有此
      部分之犯行，不能證明其犯罪，自應為無罪之認定。
參、據上論斷，應依刑事訴訟法第二百九十九條第一項前段、第
    三百零一條第一項前段，修正前毒品危害條例第四條第一項
    、第二項、毒品危害條例第四條第一項、第十八條第一項前
    段、第十九條第一項、刑法第十一條、第二條第一項、第五
    十五條、第四十七條第一項、第六十二條前段、第五十九條
    、第五十一條第五款、第四十二條第三項、第三十八條第一
    項第一款，判決如主文。
中    華    民    國    99    年    5     月    27    日
                  刑事第一庭    審判長法  官  何志通
                                      法  官  許惠瑜
                                      法  官  林清鈞
以上正本證明與原本無異。
如不服本判決應於收受判決後10日內向本院提出上訴書狀，並應
敘述具體理由；其未敘述上訴理由者，應於上訴期間屆滿後20日
內向本院補提理由書（均須按他造當事人之人數附繕本）「切勿
逕送上級法院」。
                                書記官  陳貴卿
中    華    民    國    99    年    5     月    27    日
附表一
┌───┬────────────┬──────────┐
│編號  │      犯罪行為          │      量刑          │
│      │                        │                    │
├───┼────────────┼──────────┤
│      │己○○於97年11月25日，以│己○○販賣第一級毒品│
│      │其所使用之0000000000 號 │，累犯，處有期徒刑拾│
│  1   │手機，與戊○○所使用    │柒年，0000000000號手│
│      │00000000 00號手機，談妥 │機(含SIM卡)壹支沒收 │
│      │買賣毒品事宜後，己○○在│，如全部或一部不能沒│
│      │台中市○○路及五權西路口│收時，追徵其價額，販│
│      │，以新台幣(下同)5000 元 │賣所得伍仟元沒收，如│
│      │價格，販賣海洛因1包(約4 │全部或一部不能沒收時│
│      │分之1錢)予戊○○。      │，以其財產抵償之。扣│
│      │                        │案第一級毒品海洛因壹│
│      │                        │包(送驗淨重零點肆捌 │
│      │                        │捌公克，驗餘淨重零點│
│      │                        │肆捌零公克)沒收銷燬 │
│      │                        │。                  │
├───┼────────────┼──────────┤
│      │己○○於98年4月22日19 時│己○○販賣第一級毒品│
│      │40分許，以其所使用之0955│，累犯，處有期徒刑拾│
│      │55 8794號手機，與庚○○ │陸年，0000000000號手│
│  2   │所使用0000000000號手機，│機(含SIM卡)壹支沒收 │
│      │談妥買賣毒品事宜後，陳志│，如全部或一部不能沒│
│      │在彰化縣彰化市○○路及│收時，追徵其價額，販│
│      │金馬路口，以1000元價格，│賣所得新台幣（下同）│
│      │販賣海洛因1包(約0.02公克│壹仟元沒收，如全部或│
│      │)予庚○○。             │一部不能沒收時，以其│
│      │                        │財產抵償之。扣案第一│
│      │                        │級毒品海洛因壹包(送 │
│      │                        │驗淨重零點肆捌捌公克│
│      │                        │，驗餘淨重零點肆捌零│
│      │                        │公克)沒收銷燬。     │
├───┼────────────┼──────────┤
│      │己○○於98年5月初，以其 │己○○販賣第一級毒品│
│      │所使用之0000000000號手機│，累犯，處有期徒刑拾│
│      │，與庚○○所使用00000000│陸年，0000000000號手│
│  3   │05 號手機，談妥買賣毒品 │機(含SIM卡)壹支沒收 │
│      │事宜後，己○○在彰化縣彰│，如全部或一部不能沒│
│      │化市○○路及金馬路口，以│收時，追徵其價額，販│
│      │1000元價格，販賣海洛因1 │賣所得壹仟元沒收，如│
│      │包(約0.02公克)予庚○○。│全部或一部不能沒收時│
│      │                        │，以其財產抵償之。扣│
│      │                        │案第一級毒品海洛因壹│
│      │                        │包(送驗淨重零點肆捌 │
│      │                        │捌公克，驗餘淨重零點│
│      │                        │肆捌零公克)沒收銷燬 │
│      │                        │。                  │
├───┼────────────┼──────────┤
│      │己○○於98年5月底，以不 │己○○販賣第一級毒品│
│      │知門號手機，與庚○○所使│，累犯，處有期徒刑拾│
│      │用0000000000號手機談妥買│陸年，販賣所得壹仟元│
│  4   │賣毒品事宜後，己○○在彰│沒收，如全部或一部不│
│      │化基督教醫院門口，以1000│能沒收時，以其財產抵│
│      │元價格，販賣海洛因1包(約│償之。扣案第一級毒品│
│      │0.02公克)予庚○○。     │海洛因壹包(送驗淨重 │
│      │                        │零點肆捌捌公克，驗餘│
│      │                        │淨重零點肆捌零公克) │
│      │                        │沒收銷燬。          │
├───┼────────────┼──────────┤
│      │己○○於98年4月16日6時38│己○○賣第二級毒品，│
│      │分，以其所使用之0000000 │累犯，處有期徒刑陸年│
│      │409號手機，與丙○○所使 │，0000000000號手機( │
│  5   │用0000000000號手機，談妥│含SIM卡)壹支沒收，如│
│      │買賣毒品事宜後，被告在彰│全部或一部不能沒收時│
│      │化縣彰化市○○○路63巷31│，追徵其價額，販賣所│
│      │號，以1000元價格，販賣第│得壹仟元沒收，如全部│
│      │二級毒品甲基安非他命1小 │或一部不能沒收時，以│
│      │包予丙○○。            │其財產抵償之。扣案第│
│      │                        │二級毒品甲基安非他命│
│      │                        │貳包(其中壹包送驗淨 │
│      │                        │重零點壹伍參公克，驗│
│      │                        │餘淨重零點壹伍貳公克│
│      │                        │；另壹包送驗淨重貳點│
│      │                        │陸陸壹公克，驗餘淨重│
│      │                        │貳點陸陸零公克)沒收 │
│      │                        │銷燬。              │
├───┼────────────┼──────────┤
│      │己○○於98年4月24日13時 │己○○販賣第二級毒品│
│      │21 分，以其所使用之     │，累犯，處有期徒刑陸│
│      │0000000 000號手機，與林 │年，0000000000號手機│
│      │瑞良所使用0000000000號手│(含SIM卡)壹支沒收， │
│  6   │機，談妥買賣毒品事宜後，│如全部或一部不能沒收│
│      │己○○在臺中縣烏日鄉中山│時，追徵其價額，販賣│
│      │路之「鯨世界加油站」旁，│所得壹仟元沒收，如全│
│      │以1000元價格，販賣第二級│部或一部不能沒收時，│
│      │毒品甲基安非他命1小包予 │以其財產抵償之。扣案│
│      │丙○○。                │第二級毒品甲基安非他│
│      │                        │命貳包(其中壹包送驗 │
│      │                        │淨重零點壹伍參公克，│
│      │                        │驗餘淨重零點壹伍貳公│
│      │                        │克；另壹包送驗淨重貳│
│      │                        │點陸陸壹公克，驗餘淨│
│      │                        │重貳點陸陸零公克) 沒│
│      │                        │收銷燬。            │
├───┼────────────┼──────────┤
│      │己○○於98年4月15日20時3│己○○販賣第一級毒品│
│      │分，以其所使用之00000000│，累犯，處有期徒刑拾│
│      │94號手機，與丁○○所使用│捌年，0000000000號手│
│      │0000000000號手機，談妥買│機(含SIM卡)壹支沒收 │
│  7   │賣毒品事宜後，被告在彰化│，如全部或一部不能沒│
│      │縣芬園鄉○○路附近，以1 │收，追徵其價額，販賣│
│      │萬元價格，販賣海洛因1包(│所得壹萬元沒收，如全│
│      │約半錢)予丁○○。       │部或一部不能沒收時，│
│      │                        │以其財產抵償之。扣案│
│      │                        │第一級毒品海洛因壹包│
│      │                        │(送驗淨重零點肆捌捌 │
│      │                        │公克，驗餘淨重零點肆│
│      │                        │捌零公克)沒收銷燬。 │
└───┴────────────┴──────────┘
附表二
┌──┬───┬────┬────┬───┬─────┬────────────┐
│編號│販賣毒│販賣時間│販賣地點│販賣毒│販賣數量及│相關販賣細節            │
│    │品之對│        │        │品種類│金額      │                        │
│    │象    │        │        │      │          │                        │
├──┼───┼────┼────┼───┼─────┼────────────┤
│ 1  │甲○○│98年6月 │臺中縣大│第一級│以2000元代│被告於當日親自前往上開處│
│    │      │24日    │肚鄉沙田│毒品海│價，購買1 │所交付毒品並收取價金。  │
│    │      │        │路附近  │洛因  │小包      │                        │
├──┼───┼────┼────┼───┼─────┼────────────┤
│ 2  │乙○○│98年4月 │臺中縣烏│第一級│以9000元價│（一）被告以其所使用之手│
│    │      │10日16時│日鄉中山│毒品海│格，購買約│      機號碼：0000000000│
│    │      │45分    │路之「鯨│洛因  │半錢。    │      號與乙○○使用之手│
│    │      │        │世界加油│      │          │      機號碼：0000000000│
│    │      │        │站」旁  │      │          │      號聯絡販毒事宜。  │
│    │      │        │        │      │          │（二）被告於當日親自前往│
│    │      │        │        │      │          │      上開處所交付毒品並│
│    │      │        │        │      │          │      收取價金。        │
├──┼───┼────┼────┼───┼─────┼────────────┤
附錄論罪科刑法條槍砲彈藥刀械管制條例第8條第4項
未經許可，持有、寄藏或意圖販賣而陳列第 1 項所列槍枝者，
處 3 年以上10 年以下有期徒刑，併科新臺幣 700 萬元以下罰
金。
修正前毒品危害防制條例第4條第1項、第2項
製造、運輸、販賣第一級毒品者，處死刑或無期徒刑；處無期徒
刑者，得併科新臺幣1千萬元以下罰金。
製造、運輸、販賣第二級毒品者，處無期徒刑或 7 年以上有期
徒刑，得併科新臺幣7百萬元以下罰金。
毒品危害防制條例第4條第1項
製造、運輸、販賣第一級毒品者，處死刑或無期徒刑；處無期徒
刑者，得併科新臺幣2千萬元以下罰金。

司法院資訊處製作；財團法人民間司法改革基金會備份。
